【裁判字號】    97,消債更,163
【裁判日期】    971031
【裁判案由】    更生事件
【裁判全文】
臺灣板橋地方法院民事裁定           97年度消債更字第163號
聲  請  人  甲○○
上列當事人因消費者債務清理事件聲請更生及保全處分，本院裁
定如下：
    主  文
聲請人甲○○自中華民國九十七年十月三十一日十六時起開始更
生程序。
命司法事務官進行本件更生程序。
    理  由
一、按債務人與金融機構協商成立者，不可聲請更生或清算。但
    因不可歸責於己之事由，致履行顯有重大困難者，不在此限
    ；本條例施行前，債務人依金融主管機關協調成立之中華民
    國銀行公會會員辦理消費金融案件無擔保債務協商機制與金
    融機構成立之協商，準用前項之規定，消費者債務清理條例
    第151條第 5項、第6項分別定有明文；再按法院開始更生程
    序之裁定，應載明其年、月、日、時，並即時發生效力；法
    院裁定開始更生或清算程序後，得命司法事務官進行更生或
    清算程序，復為同條例第45條第1項、第16條第1項前段所明
    定。
二、本件聲請意旨略以：其有不能清償債務之情事，目前債務總
    金額為新臺幣（下同）3,010,351 元，消費者債務清理條例
    施行前，曾依照中華民國銀行公會會員辦理消費金融案件無
    擔保債務協商機制，與其最大債權金融機構安泰商業銀行股
    份有限公司（下稱：安泰銀行）成立協商，雙方約定聲請人
    自民國95年 5月起，分80期，利率0%，每月10日以34,791元
    依比例清償其各項債務直至全部清償為止：惟聲請人日以繼
    夜工作亦僅約有30,000元左右之收入（白天打工約為20,000
    元、晚上擺攤收入則約為10,000元），雖其配偶李鏞槲目前
    於阿珠肉圓小吃店擔任送貨員，且每月約有40,000元左右之
    收入，但因其本身也有負債狀況，每月須繳交13,766元之協
    商金額、農會貸款利息1,300 元、家人之勞健保、人身保險
    、子女補習費、教育費、家中賦稅等支出，故其能給予聲請
    人之資助亦有限，因此在協商月付款高於聲請人每月工作收
    入之情況下，其多向親友借貸來償還銀行債務協商金額，惟
    前開還款條件實致其難以維持最低基本生活開銷，因此在96
    年1月10日繳交最後一次協商款後，計清償9期終為毀諾，其
    毀諾實具有不可歸責於己之事由；而其目前在肯特商務飯店
    股份有限公司工作，每月收入約為28,000元，扣除個人生活
    費5, 000元（如餐費、交通費、勞健保）、家庭雜支及扶養
    費約8,000 元，剩餘還款金額約15,000元，因其有擔保借款
    部分，每月須另繳交6,500 元，故無擔保借款部分，希以每
    月清償8,500 元之方式還款，懇請鈞院予以更生重建之機會
    等語。（見本卷第3-4、34-35、45-46、54、73-77頁）
三、查聲請人參經參加中華民國銀行公會會員辦理消費金融案件
    無擔保債務協商機制，與安泰銀行成立協商並於還款 9期後
    毀諾乙節，據其提出之聯合徵信中心債權人清冊、95年度參
    加一致性協商已繳款明細表、安泰銀行綜合存款存摺及安泰
    銀行97年 7月21日民事陳報狀，附於本卷第15-19、36-40、
    60-67 頁在卷可稽，是聲請人向本院聲請更生，須符合「不
    可歸責於己致履行顯有重大困難之事由」之要件，方為適法
    。
四、復查，聲請人以每月依協商條件應繳交之還款金額，高於其
    每月收入，且其配偶本身同負有債務無法給予資助之情況下
    ，致其無法依約履行協商條件，而主張其毀諾具有不可歸責
    於己事由乙節，據其提出配偶李鏞槲之銀行公會協議書、聲
    請人95年度國稅局綜合所得稅各類所得資料清單等件附卷可
    按，聲請人95年度稅務所得總計僅為146,166 元，平均每月
    之收入約為12,180 元【計算式：146,16612】，縱使以其
    自陳日以繼夜工作，所得之收入30,000元計算，亦已不足以
    支應每月之協商款項；再參安泰銀行97年 7月21日之民事陳
    報狀，聲請人於95年1月3日向安泰銀行申請中華民國銀行公
    會會員辦理消費金融案件無擔保債務協商機制協商機制，所
    簽立之收入證明切結書，即已載明其每月收入為30,000元，
    復為安泰銀行所承認（見本卷第76、26、60、67頁），益徵
    前開還款條件高於聲請人每月收入之事實為安泰銀行所明知
    ，而其猶依債務總額比例提出還款方案，並未依聲請人之償
    債能力斟酌應還款之金額，致使聲請人無法履行而毀諾，自
    屬不可歸責於聲請人之事由，況聲請人在無法負擔協商條件
    情況下，仍向親友借貸藉以償還銀行債務協商金額，已足堪
    認聲請人有還款之誠意，自應予其更生之機會。
五、承上所述，本件聲請人除符合消費者債務清理條例第151 條
    第5項但書之要件外，復查無本條例第6條第3項、第8條或第
    46條各款所定駁回更生聲請之事由存在，則聲請人聲請更生
    ，應屬有據，依上開規定命司法事務官進行本件更生程序。
    又更生之聲請既經准許，則聲請人保全處分之請求，即欠缺
    保全之必要，應予駁回，爰裁定如主文。
六、末者，本院裁定開始進行本件更生程序，非即認同聲請人所
    提出之更生清償方案，聲請人表示因須另繳交6,500 元之有
    擔保借款，致僅願提供8,500 元作為清償無擔保債務之用，
    不啻係將購屋之成本轉嫁於一般債權人，而獨享購置資產後
    之利益，對一般債權人而言顯失公平，如聲請人不能對此更
    生清償方案施加修正，即使其更生方案經債權人會議否決，
    本院仍不為逕予認可更生方案，附此說明。
中    華    民    國    97    年    10    月    31    日
                  民事第三庭  法  官  何君豪
上為正本係照原本作成
本件不得抗告
本裁定已於97年10月31日下午4時時公告。
中    華    民    國    97    年    10    月    31    日
                              書記官  黃琴茜


司法院資訊處製作；財團法人民間司法改革基金會備份。
